臺灣高雄地方法院交通事件裁定　　　　100年度交聲字第1615號
原處分機關　交通部公路總局高雄區監理所
異　議　人
即受處分人　徐國峰
上列異議人因違反道路交通管理處罰條例案件，對於交通部公路
總局高雄區監理所於民國100 年7 月6 日所為之高監營裁字第裁
80-B00000000 號裁決處分，聲明異議，本院裁定如下：
        主  文
原處分撤銷。
徐國峰不罰。
        理  由
一、原處分意旨略以：異議人即受處分人徐國峰於民國100 年5
    月22日凌晨1 時5 分許，騎駛車牌號碼062-JKQ 號重型機車
    ，於高雄市○○區○○街，因「兩輛以上汽車共同在道路上
    競駛」之違規，為高雄市政府警察局鼓山分局新濱派出所舉
    發，嗣經移送原處分機關即交通部公路總局高雄區○○○○
    ○道路交通管理處罰條例第43條第3 項第4 項規定，裁處罰
    鍰新臺幣（下同）3 萬元、吊銷駕駛執照及施以道安講習。
二、聲明異議意旨略以：異議人與朋友於渡船頭聊天，欲返家沿
    哨船街南往北行駛時，見哨船街、登山路、臨海二路口有路
    檢，因同行之人中有人無照駕駛，因此折返，然半路即遭警
    攔下並開立檢舉單，其根本未有競駛之行為，爰依法聲明異
    議等語。
三、按法院受理有關交通事件，準用刑事訴訟法之規定，道路交
    通管理處罰條例第89條前段定有明文。參諸最高法院76年臺
    上字第4986號判例所示：「認定犯罪事實所憑之證據，雖不
    以直接證據為限，間接證據亦包括在內，然而無論直接證據
    或間接證據，其為訴訟上之證明，須於通常一般之人均不致
    有所懷疑，而得確信其為真實之程度者，始得據為有罪之認
    定，倘其證明尚未達到此一程度，而有合理之懷疑存在而無
    從使事實審法院得有罪之確信時，即應由法院為諭知被告無
    罪之判決」意旨，法院於審理行為人違反道路交通管理處罰
    條例案件，當踐行完畢調查證據之程序後，為事實之認定時
    ，如就原處分機關所認定之行為人違規之事實仍有合理之訴
    訟上懷疑，而無法確信行為人確有該當於道路交通管理處罰
    條例各該處罰條文之構成要件事實者，即應依訴訟上之待證
    事實「倘有懷疑，則從被告之利益作解釋」之證據法則，為
    有利於受處分人之認定。
四、按「二輛以上之汽車共同違反第1 項規定，或在道路上競駛
    、競技者，處汽車駕駛人新臺幣3 萬元以上9 萬元以下罰鍰
    ，並當場禁止其駕駛及吊銷其駕駛執照。汽車違反第1 項、
    第3 項規定者，應接受道路交通安全講習」，道路交通管理
    處罰條例第43條第3 項及第4 項定有明文。
五、經查：
（一）員警100 年5 月22日凌晨接獲無線電通報後，於該日凌晨
      1 時5 分許在高雄市○○區○○街79號攔檢異議人之事實
      ，業經異議人坦認不諱（見本院卷第49頁第18至22行），
      核與證人即攔檢員警鍾玉城、郭軒博於本院調查時所為之
      結證內容相合（見本院卷第49頁背面第21至27行、51頁第
      26 行 至同頁背面第1 行），並有舉發通知單1 份在卷可
      稽（見本院卷第8 頁），堪認屬實。
（二）然據證人即員警鍾玉城結證稱：「（問：你們當天有看到
      他們的行進動線嗎？）並沒有看到，只知道當天有一群機
      車騎士在該處附近飆車，有些車牌是貼起來的。」「（問
      ：那你怎麼能夠認定他們有飆車行為？）因為飆車族有些
      喇叭會改，而異議人他們的車隊有的人有改喇叭，而且從
      他們的車燈可以看得出來他們就是平常會在飆車的。」「
      （問：除了機車的外觀有改裝過以外，還有什麼樣的線索
      能夠讓你認定當天異議人有競速駕駛的行為？）因為那條
      路彎彎曲曲的，所以要行駛的話，速度也不會很快，但是
      也有可能影響其他用路人的安全。」「（問：你們當天並
      沒有很完整的看到異議人有競速駕駛的情形，而是直覺尚
      感覺他們很像在飆車？）是，而且警組也有通知我們把異
      議人攔下來，如果是正常駕駛，警組也不會通知我們攔停
      。」「（問：你們是否有查證通知你們的警組有看到異議
      人他們有飆車的情況？）沒有。因為當天不知道是哪個警
      組以無線電通報的，所以也沒有辦法查證。」「（問：你
      說分局長看到臨海、登山路口有年輕人騎機車流竄，是否
      就是異議人他們這群年輕人？）當時我們人在柴山裡面，
      所以我沒有辦法確定。」等語（見本院卷第49頁背面第29
      行至第50頁背面第11行）。而證人即高雄市政府警察局鼓
      山分局新濱派出所警員郭軒博結稱：「（問：當天無線電
      通報說有飆車族拒絕攔停，只得就是異議人他們這些機車
      騎士嗎？）這我不清楚，但我們碰到的是異議人他們。」
      「（問：當天你們在執勤職務的時候，除了有看見異議人
      這些機車騎士外，有無其他疑似飆車族的駕駛？）如果說
      疑似的話，當時在哨船接上就只有異議人他們，其他都是
      很正常的駕駛」「（問：你們所接獲的無線電通報，有很
      明確的講說就是異議人他們這些年輕人在飆車嗎？）沒有
      。通報的內容只有說飆車族拒絕攔查。並往西子灣的方向
      ，請我們協助攔查，我聽到的就只有這樣。」「（問：你
      們所接獲的無線電通報，是何單位發佈的。）防飆勤務有
      很多組，不只有我們轄區的在執行，所以這個我就不知道
      了。」等語（見本院卷第51頁背面第3 行至第23行）。顯
      見舉發員警聽聞警用無線電通報後，即將主觀認定外觀疑
      似為飆車族之異議人攔下，然渠等均未看見異議人有何在
      道路上競駛或競技行為，亦無法確定警用無線電所通報之
      飆車族即為異議人，職是，異議人是否確有競駛行為，尚
      非無疑。
（三）此外，復查無任何其他積極證據，足認異議人確有前揭違
      規行為。從而，異議人是否確有前揭違規行為，尚未達於
      通常一般之人均不致有所懷疑，而得確信其為真實之程度
      ，仍有合理之懷疑存在，尚無從使本院得以確信異議人有
      前揭違規事實，揆諸首揭說明，自應為異議人有利之認定
      。
六、綜上，本件並無積極證據足資證明異議人確有「二輛以上之
    汽車共同在道路上競駛」之違規事實，揆諸首揭說明，應為
    有利於被告之認定。原處分機關對異議人所為處罰鍰3 萬元
    、吊銷駕駛執照並施以道安講習之處分，尚有未洽，本件異
    議為有理由，原處分應予撤銷，並為不罰之諭知。
七、據上論斷，應依道路交通事件處理辦法第19條，裁定如主文
    。
中    華    民    國    100    年     9    月    9    日
                      交通法庭   法  官  葉文博
以上正本證明與原本無異。
如不服本裁定應於送達後5 日內向本院提出抗告狀。
中    華    民    國    100    年     9    月    9    日
                                 書記官  呂美玲